【裁判字號】    97,聲,86
【裁判日期】    970328
【裁判案由】    聲請更定累犯之刑等
【裁判全文】
臺灣花蓮地方法院刑事裁定                97年度聲字第86號
聲  請  人  臺灣花蓮地方法院檢察署檢察官
被      告
即受 刑 人  甲○○  冒名李.
                    （現於臺灣花蓮監獄另案執行中）
上列聲請人因受刑人傷害案件，就本院95年度花簡字第891 號確
定判決聲請裁定更正及更定累犯之刑，本院裁定如下：
    主  文
本院九十五年度花簡字第八九一號確定判決之原本及其正本（均
含附件之檢察官聲請簡易判決處刑書）當事人欄、主文欄、事實
及理由欄內關於「李健男」應更正為「甲○○」。
甲○○犯傷害罪，累犯，處有期徒刑肆月，如易科罰金，以銀元
參佰元即新臺幣玖佰元折算壹日。
    理  由
一、本件聲請意旨如附件聲請書所載。
二、按刑事訴訟法第266 條規定，起訴之效力不及於檢察官所指
    被告以外之人，即所謂起訴對人之效力。而同法第264 條第
    2 項第1 款規定起訴書應記載被告之姓名、性別等資料或其
    他足資辨別之特徵，係為特定刑罰權對象之用，其起訴之對
    象為被告其「人」，而非「姓名」。被告冒用他人姓名應訊
    ，檢察官未發覺，起訴書乃記載冒用之姓名、年籍等資料者
    ，其起訴之對象仍為被告其人，法院若於審理中發現，參照
    最高法院51年台上字第54號判例意旨，自應將被告姓名等資
    料予以訂正，或通知檢察官更正後，逕予審判，如判決確定
    後始發現者，因僅屬被告冒用他人姓名應訊之「姓名錯誤」
    ，固以裁定方式更正即可，與冒充犯人頂替之「被告錯誤」
    情形有別。
三、次按受有期徒刑之執行完畢或受無期徒刑或有期徒刑一部執
    行而赦免後，五年內再犯有期徒刑以上之罪者為累犯，加重
    其刑至二分之一，修正前刑法第47條定有明文，又刑法第48
    條規定，裁判確定後，發覺為累犯者，依前條之規定更定其
    刑。而依刑法第48條規定應更定其刑者，由該案犯罪事實最
    後判決之法院檢察官聲請法院裁定之，刑事訴訟法第477 條
    第1項前段亦定有明文。至刑法第47 條累犯之規定，雖於95
    年7月1日經修正施行，惟被告再犯罪後是否構成累犯，應依
    判決時之法律認定之，於原判決確定後，發覺為累犯，依上
    開法條規定，應更定其刑時，其是否構成累犯，並非依裁定
    時之累犯規定，仍應依原判決時之法律定其是否應構成累犯
    ，而無新舊法之適用比較問題，合先敘明。
四、經查：
  (一)本件被告甲○○曾因竊盜案件，經法院判處有期徒刑6 月，
    並於民國94年6月26日執行完畢，竟仍不知悔改，於95年6月
    11日13時30分許，在花蓮市○○里○○路205 巷12號潘來福
    住處，與潘來福共飲米酒後，因不滿潘來福稱：「你在我家
    住那麼久了，請你離開」，遂基於傷害人身體之犯意，以利
    刀砍向潘來福，致潘來福手部及頭皮受有開放性傷口之傷害
    。嗣潘來福訴請花蓮縣警察局花蓮分局偵辦，甲○○於接受
    傳喚到案說明時，為逃避刑責，竟基於偽造文書之犯意，冒
    用其兄長「李健男」之名義應訊，並接續在花蓮縣警察局花
    蓮分局警詢筆錄及本署偵訊筆錄上偽造「李健男」之署名，
    足生損害於檢察、警察機關對於犯罪調查之正確性及李健男
    之名譽。案經花蓮縣警察局花蓮分局報告臺灣花蓮地方法院
    檢察署檢察官偵查及以「李健男」之姓名向本院聲請簡易判
    決處刑（95年度偵字第3481號），並經本院於95年10月27日
    以95年度花簡字第891 號簡易判決，處有期3 月，如易科罰
    金，以銀元300 元即新臺幣900 元折算一日，嗣於95年11月
    20日確定。
  (二)本件原裁定之原本及其正本中當事人欄內關於被告之姓名、
    年籍及身分證字號，主文欄、事實及理由欄內關於「李健男
    」之記載，係被告甲○○以「李健男」之名義冒名應訊，而
    被告甲○○就此部分所涉之偽造文書犯行，亦經甲○○於96
    年8 月21日在本院96年度易緝字第19號案件審理中坦承，而
    經臺灣花蓮地方法院檢察署檢察官以偽造文書罪名偵查終結
    聲請簡易判決處刑（96年度偵字第5552號），有本院上開案
    件審判筆錄及臺灣花蓮地方法院檢察署檢察官聲請簡易判決
    處刑書各一份在卷可稽。故本院95年度花簡字第891 號簡易
    判決檢察官聲請本院處刑之對象為甲○○，而非「李健男」
    ，是前開簡易判決原本及正本（均含附件之檢察官聲請簡易
    判決處刑書）中當事人欄內關於被告姓名、年籍及身分證統
    一編號，及主文欄、事實及理由欄內關於「李健男」之記載
    ，均顯有錯誤，參照上開說明，應依聲請人之聲請，應更正
    如主文第一項所示。
  (三)被告甲○○前曾因犯罪而受上述徒刑之執行情形，有臺灣高
    等法院被告前案紀錄表一份在卷可按，而其於有期徒刑之執
    行完畢後，五年以內再犯有期徒刑以上之本案，應構成累犯
    ，然因遭冒名之李健男則未構成累犯，致原判決未能予以斟
    酌，是本件屬刑法第48條所定裁判確定後發覺為累犯之情形
    ，茲由檢察官依刑事訴訟法第477 條第1 項之規定聲請本院
    更定其刑，揆上說明，本院經核各有關書類後認為無誤，乃
    更定其刑如主文第二項所示。
據上論斷，應依刑事訴訟法第220 條、第477 條第1 項，刑法第
48條，修正前刑法第47條規定，裁定如主文。
中    華    民    國    97    年    3     月    28    日
                        臺灣花蓮地方法院刑事第二庭
                                    法  官  沈培錚
上列正本證明與原本無異。
如對本裁定不服，應於送達後5日內，向本院提出抗告狀（應抄
附繕本）。
中    華    民    國    97    年    3     月    31    日
                                    書記官


司法院資訊處製作；財團法人民間司法改革基金會備份。
